臺灣高雄地方法院民事裁定　　　　　100年度消債更字第216號
聲　請　人　林正廷
上列當事人因消費者債務清理事件聲請更生，本院裁定如下：
    主  文
聲請駁回。
聲請費用由聲請人負擔。
    理  由
一、按「債務人不能清償債務或有不能清償之虞者，得依本條例
    所定更生或清算程序，清理其債務。」，消費者債務清理條
    例第3 條定有明文。衡以消費者與金融機構間債之關係之發
    生，係依契約自由原則及相互間之信賴為基礎，此為社會經
    濟活動得以維繫及發展之重要支柱，債務人經濟窘迫，固不
    應任其自生自滅，債權人一方之利益，仍不能因之摒棄不顧
    。是債務人於協商程序中，自應本於個人實際財產及收支狀
    況，依最大誠信原則，商討解決方案。如終究不能成立協商
    ，於聲請更生或清算時，法院審酌上開條文所謂「不能清償
    或有不能清償之虞」，自宜綜衡債務人全部收支、信用及財
    產狀況，評估是否因負擔債務，而不能維持最基本之生活條
    件；所陳報之各項花費，是否確屬必要性之支出；如曾有協
    商方案，其條件是否已無法兼顧個人生活之基本需求等情，
    為其判斷之準據。
二、聲請意旨略以：聲請人即債務人林正廷前向金融機構辦理消
    費貸款、信用卡契約等致積欠無擔保債務計新臺幣（下同）
    907,365 元，因無法清償債務，乃於民國100 年4 月間與最
    大債權銀行中國信託商業銀行股份有限公司（下稱中國信託
    銀行）進行前置協商，但因聲請人無法負擔任何還款條件，
    致使協商不成立，並因聲請人有不能清償債務或有不能清償
    之虞，復未經法院裁定開始清算程序或宣告破產，爰依法聲
    請准予裁定更生等語。
三、經查：
  (一)聲請人前向各金融機構辦理消費貸款、信用卡契約等致積欠
    無擔保債務計907,365 元（其中包含保證債務722,365 元）
    ，因無法清償債務，乃於100 年4 月間與最大金融機構中國
    信託銀行進行前置協商，但因聲請人無法負擔任何還款條件
    ，致使協商不成立，此有財團法人金融聯合徵信中心前置協
    商專用債權人清冊、當事人綜合信用報告、100 年度司執字
    第933 10號執行命令、前置協商不成立通知書等在卷可稽（
    卷第56頁至57頁、第61頁、第58頁至59頁、第16頁），堪認
    上情屬實。
  (二)聲請人自100 年7 月起任職於天鷹保全股份有限公司，98年
    度、99年度申報所得平均每月收入分別為28,404元、16,698
    元，勞工保險投保薪資額為30,300元，據其提出之100  年7
    月份薪資單於扣除公保費、健保費後所得之每月收入為28,2
    62元等情，此有財產歸屬資料清單、綜合所得稅各類所得資
    料清單、薪資單等件附卷可證（卷第24頁至26頁、第82頁）
    ，均認屬實；是應以其100 年7 月薪資單之每月收入28,262
    元為核算其償債能力之基礎，較符實情。
  (三)支出部分，聲請人主張與其他兄弟姊妹等3 人共同扶養父、
    母親乙節，每人每月之扶養費3,500 元；按直系血親相互間
    ，互負扶養之義務，第1116條之1 定有明文。查聲請人之父
    林陽德為19年生，母親林陳雪花為20年生，每人每月均領有
    敬老年金3,000 元，共有3 名子女，林陽德名下無財產，98
    年度及99年度均無申報所得資料；母親林陳雪名下有2 筆不
    動產，依公告現值計算財產價值約為1,845,100 元，98年度
    及99年度申報所得分別為4,090 元及7,595 元，此有戶籍謄
    本、家族系統表、綜合所得稅各類所得資料清單、財產歸屬
    清單、民事陳報狀、郵政存簿儲金簿封面及內頁資料等件在
    卷可參（卷第47頁、第97頁至102 頁、第95頁、第103 頁至
    108 頁），堪認其父、母親確屬不能維持生活而需聲請人扶
    養；扶養費用部分，參照民法第1118、1119條規定，其負扶
    養義務之程度，亦應考量其目前身負債務之窘境，所負擔之
    扶養義務能力，自非比一般，是應以100 年度綜合所得稅70
    歲以上受扶養人每人免稅額123,000 元計算，扣除每月所領
    得之3,000 元敬老年金，則其每月所需負擔之扶養費用應為
    2,417 元【計算式：｛（123,000 ÷12）－3,000 ｝÷3=2,
    417 ，元以下4 捨5 入】為審查基準，則聲請人每月應負擔
    父、母親之扶養費用共計4,834 元【計算式：2,417 ×2=4,
    834 】，則聲請人主張每月負擔父、母親扶養費各3,500 元
    ，高於上開數額應予酌減。至聲請人個人日常生活必要費用
    部分，審酌聲請人負債之現況，基於社會經濟活動之互賴及
    誠信，該日常生活所需費用，自應節制開支，不得有超越一
    般人最低生活標準之享受，否則反失衡平，本院參酌內政部
    社會司所公告歷年最低生活費標準，100 年度高雄市7 月份
    每人每月最低生活費標準為11,146元，則聲請人每月最低生
    活費除有特殊情形並有證據證明者外，自宜以此為度，始得
    認係必要支出。
  (四)綜上所述，依聲請人現每月收入28,262元為核算基礎，扣除
    個人日常生活必要費用11,146元及扶養費4,834 元，其餘額
    為12,282元【計算式：28,262 -11,146-4,834=12,282 】；
    又聲請人負債總額為907,365 元，以上開餘額按月攤還結果
    ，如不計利息，僅需約6 年餘之期間即可清償完畢，審酌聲
    請人為45年次，正值壯年，距法定強制退休年齡，一般可預
    期尚有10年收入之職業生涯可期，力能逐期償還所欠債務，
    是堪認聲請人客觀上並無不能清償債務之情形。
四、據上論結，本件聲請為無理由，依消費者債務清理條例第11
    條第1 項、第8 條前段，裁定如主文。
中    華    民    國   100    年    10    月    20    日
                        民事庭  法  官  邱泰錄
以上正本，係照原本作成。
如不服本裁定，應於送達後10日內，向本院提出抗告狀。
中    華    民    國   100    年    10    月    20    日
                                書記官  梁竫